臺灣嘉義地方法院民事裁定
111年度輔宣字第20號
聲  請  人  許洋渝  





相  對  人  許崇瑋  


關  係  人  許旭民  

上列當事人間聲請輔助宣告事件，本院裁定如下：
    主    文
一、宣告許崇瑋（男，民國○○○年○月○日生，身分證統一編號：Ｚ
    ○○○○○○○○○號）為受輔助宣告之人。
二、選定許洋渝（女，民國○○○年○月○日生，身分證統一編
    號：Ｚ○○○○○○○○○號）為受輔助宣告之人許崇瑋之
    輔助人。
三、受輔助宣告之人許崇瑋為如附表所示之行為，應經輔助人同
    意。　　
四、聲請費用新臺幣壹仟元由受輔助宣告之人許崇瑋負擔。
    理    由
一、聲請意旨略以：聲請人為相對人之胞姊，相對人因輕度智能
    障礙，致其為意思表示或受意思表示，或辨識其意思表示效
    果之能力顯有不足，爰依民法第15條之1、第1113條之1及家
    事事件法第177條規定，聲請宣告相對人為受輔助宣告之人
　　，並選定聲請人為輔助人等語。
二、按對於因精神障礙或其他心智缺陷，致其為意思表示或受意
　　思表示，或辨識其意思表示效果之能力，顯有不足者，法院
　　得因本人、配偶、四親等內之親屬、最近一年有同居事實之
　　其他親屬、檢察官、主管機關或社會福利機構之聲請，為輔
　　助之宣告。民法第15條之1第1項定有明文。
三、經查，聲請人主張之前揭事實，業據提出身心障礙證明（輕
    度）影本、戴德森醫療財團法人嘉義基督教醫院診斷證明書
　　、戶籍謄本及親屬系統表為證。又經本院審驗相對人之精神
    及心智狀態，在鑑定人前點呼其姓名，相對人對叫喚有回應
　　，訊問其下列問題，其回答：「（指聲請人。這位是誰？）
    姊姊」、「（指關係人。這位是誰？）哥哥」、「（民國幾
    年出生？）85年」、「（今天星期幾？）星期一」、「（是
　　否知道目前在何處？）嘉基」、「（你在何處工作？）左阜
    右邑，擔任清潔工作」、「（何所學校畢業？）民雄農工」
　　、「（今天到醫院作何事？）輔助宣告」、「（100-39）61
　　」、「（99+15）114」等語，另參酌戴德森醫療財團法人嘉
    義基督教醫院醫師趙星豪所為之鑑定結果認：相對人自幼生
    長發育較一般人遲緩，經心智評估為輕度智能不足，相對人
    在鑑定時意識清醒，對問話均可回應，但理解判斷能力較一
    般人為弱，處理社會事務需他人協助判斷，因心智障礙，致
    其為意思表示或受意思表示，或辨識其意思表示效果之能力
　　，均顯有不足，建議為輔助宣告等語，有本院勘驗筆錄及該
    醫院精神鑑定報告書附卷可稽。基上足認相對人雖仍能為意
    思表示或受意思表示，但其確因心智障礙，致其為意思表示
    或受意思表示，或辨識其意思表示效果之能力，均顯有不足
    等情為真，故本件聲請為有理由，爰依上揭規定，宣告相對
    人為受輔助宣告之人。
四、按受輔助宣告之人，應置輔助人。法院選定輔助人時，應依
    受輔助宣告之人之最佳利益，優先考量受輔助宣告之人之意
    見，審酌一切情狀，並注意下列事項：（一）受輔助宣告之
    人之身心狀態與生活及財產狀況。（二）受輔助宣告之人與
    其配偶、子女或其他共同生活之人間之情感狀況。（三）輔
    助人之職業、經歷、意見及其與受輔助宣告之人之利害關係
　　。（四）法人為輔助人時，其事業之種類與內容，法人及其
    代表人與受輔助宣告之人之利害關係，民法第1113條之1第1
    項、同條第2項準用第1111條之1分別定有明文。本件相對人
    既應受輔助宣告，自應依上開規定為其選定輔助人。再者，
    受輔助宣告之人法無明文需為其選任會同開具財產清冊之人
    （僅受監護宣告時有選任會同開具財產清冊之人之必要），
    故本案情形無庸選任會同開具財產清冊之人，附此敘明。本
    院審酌聲請人表示同意擔任受輔助宣告人許崇瑋之輔助人，
    相對人之其餘手足亦表同意，此有同意書及戶籍謄本附卷為
    憑，併參聲請人與相對人為姊弟關係，彼此間應具有一定程
    度之信賴及情感、依附關係，堪認由聲請人任輔助人，能符
    合受輔助宣告之人之最佳利益，爰依上開規定，選定聲請人
    為相對人之輔助人，並酌定相對人為如附表所示行為時，均
    應經輔助人之同意，俾保護受輔助宣告之人，裁定如主文第
    2、3項所示。
五、爰依家事事件法第177條第2項、第164條第2項，裁定如主文
　　。
　　
中　　華　　民　　國　　111 　年　　7 　　月　　8 　　日
               家事法庭  法　　　官  黃仁勇           
以上正本係照原本作成。
如對本裁定抗告，須於裁定送達後10日之不變期間內，向本院提
出抗告狀，並繳納抗告費新臺幣1,000元。
中　　華　　民　　國　　111 　年　　7 　　月　　8 　　日
                         書　記　官　黃郁萍   
　　　　　　　     
附表：受輔助宣告人許崇瑋為下列法律行為時，應經輔助人許洋
      渝之同意。
1 為獨資、合夥營業或為法人之負責人。 2 為消費借貸、消費寄託、保證、贈與或信託。 3 為訴訟行為。 4 為和解、調解、調處或簽訂仲裁契約。 5 為不動產、船舶、航空器、汽車或其他重要財產之處分、設定負擔、買賣、租賃或借貸。 6 為遺產分割、遺贈、拋棄繼承權或其他相關權利。 7 為票據行為。 8 申辦超過1個手機、行動電話門號或網際網路付款的帳號、辦理前開門號、帳號所生的月租費各超過新臺幣（下同）1,500元的部分，均應經輔助人同意始為有效。 9 每月贈與或捐款金額超過2,000元的部分。如以信用卡、現 金卡或其他方式（如銀行扣款，舉例但不限）辦理定期捐贈，而捐贈總額在一年超過2萬4,000元的部分。上開超過的金額，均須經輔助人同意始為有效。 10 單次購買超過3,000元之生活用品、休閒娛樂（含用品及勞務）、交通（含機具及勞務）、社交及進修補習（含教材 、書籍、上課，舉例但不限）等。如單次購買金額未達500元，但在第1筆消費時起算至168小時內，購買金額累積超過3,000元，超過之部分仍應經輔助人同意始為有效。 11 以信用卡、現金卡或其他方式（如銀行扣款，舉例但不限 ）申辦分期付款，而給付總額超過3,000元。如單次辦理分期付款之總額未達3,000元，但在辦理第1筆分期付款消費時起算至168小時內，繼續辦理分期付款致總額超過3,000 元，超過之部分仍應經輔助人同意始為有效。 12   每月得自由使用收入的額度為16,000 元（包括上開捐贈、網路費、電話費、購買衣物、飲食、日常用品等，舉例但不限），超過之金額須經輔助人同意始為有效。